【裁判字號】    99,易,785
【裁判日期】    990929
【裁判案由】    詐欺
【裁判全文】
臺灣板橋地方法院刑事判決               99年度易字第785號
公  訴  人  臺灣板橋地方法院檢察署檢察官
被      告  丁○○
上列被告因詐欺案件，經檢察官提起公訴（98年度偵字第22794
號），本院依簡式審判程序判決如下：
    主  文
丁○○幫助意圖為自己不法之所有，以詐術使人將本人之物交付
，累犯，處拘役陸拾日，如易科罰金，以新臺幣壹仟元折算壹日
。
    事  實
一、丁○○前因恐嚇取財案件，經本院以95年度易字第668 號判
    處有期徒刑4 月確定，已於民國96年1 月16日易科罰金執行
    完畢。仍不知悔改，其已預見將金融帳戶提供予不熟識之人
    使用，可能遭利用作為詐欺取財之取款工具，因在報紙上見
    應徵司機廣告，撥打電話與某不詳成年人聯絡後，為求覓得
    該不詳成年人所承諾之工作，竟不違背其本意，而基於幫助
    詐欺取財之不確定故意，依該不詳成年人之指示，於98年6
    月19日15時許，在臺北縣板橋市○○○路「錢櫃KTV 」前，
    將不知情之其母乙○○前向遠東商業銀行富國分行申辦帳號
    000-00000000000000號帳戶之存摺、金融卡，交付予該不詳
    成年人所派來之人，嗣並透過電話告知該金融卡之提款密碼
    ，以此方法，幫助該不詳成年人及其同夥遂行向他人為詐欺
    取財。嗣上開向丁○○收集帳戶使用之不詳成年人及其同夥
    ，旋基於意圖為自己不法所有之犯意，先後實行下列行為：
    (一)於98年6 月20日19時30分許，由其中一人假冒係「富邦MO
    MO購物台」人員，以電話向甲○○佯稱：因甲○○先前向該
    台購買物品，不慎將付款方式誤設為分期付款，須辦理更正
    云云。再由另一人假冒係郵局人員，以電話向甲○○佯稱：
    須將甲○○名下存款集中保管云云，致甲○○陷於錯誤，依
    指示接續於同日20時43分、45分、47分許，使用自動櫃員機
    轉帳3 筆合計新臺幣（下同）30,817元，至丁○○所提供之
    上開帳戶；(二)於同日21時46分許，由其中一人假冒係「富邦
    MOMO購物台」人員，以電話向丙○○佯稱：因丙○○先前向
    該台購買物品，不慎將付款方式誤設為信用卡分期扣帳，須
    辦理更正云云。再由另一人假冒係信用卡公司人員，以電話
    向丙○○佯稱：須由丙○○持金融卡操作自動櫃員機辦理更
    正云云，致丙○○陷於錯誤，依指示於同日22時29分許，使
    用自動櫃員機轉9,946 元，至丁○○所提供之上開帳戶，隨
    即均為該不詳成年人及其同夥使用丁○○交付之金融卡及密
    碼操作自動櫃員機提領一空。嗣因甲○○、丙○○發覺受騙
    ，報警處理，始循線查悉上情。
二、案經甲○○、丙○○訴由臺北縣政府警察局新莊分局報請臺
    灣板橋地方法院檢察署檢察官偵查起訴。本院於準備程序進
    行中，被告就被訴事實為有罪之陳述，經告知被告簡式審判
    程序之旨，並聽取當事人意見後，合議庭裁定由受命法官獨
    任進行簡式審判程序。
    理  由
一、上揭事實，業據被告丁○○於本院審理時認罪不諱，核與告
    訴人甲○○於警詢及偵訊時、丙○○於警詢時之指述情節相
    符，且有證人乙○○於警詢時之證述可憑，此外並有告訴人
    轉帳之自動櫃員機交易明細表、遠東商業銀行函送之帳戶開
    戶基本資料、存摺往來明細查詢單附卷可稽，足以擔保被告
    之任意性自白與事實相符。查在金融機構開設帳戶、請領存
    摺及金融卡，一般係供作存戶個人資金流通之用，具有強烈
    之屬人性。又申請開設金融帳戶，依目前之社會現狀，鮮有
    特殊限制，一般民眾皆可於存入最低金額後申請開設，且同
    一人得向不同之金融機構申請數個存款帳戶使用，此為眾所
    週知之事實，故依一般人之社會經驗，若遇有不熟識之人不
    欲使用該人自己名義之金融帳戶，反而要求別人提供帳戶使
    用者，對於該等帳戶是否係供合法使用，衡情絕無不起疑心
    之理。況近年以來，利用電話以謊稱中獎等藉口要求被害人
    匯款至特定帳戶之詐財手法，社會上迭有所聞，而被告為具
    備通常智識程度之成年人，對此應無不知之理。從而，被告
    對於上開向其收集金融帳戶使用之不詳成年人，可能係與同
    夥利用其所提供之帳戶，作為詐欺取財犯罪之用，使偵查機
    關不易追查，事前應足以預見，竟仍將不知情之其母乙○○
    名下帳戶之存摺、金融卡及密碼，交付予該不詳成年人使用
    ，顯有容認犯罪事實發生之本意，其有幫助該不詳之人及其
    同夥利用其金融帳戶實行詐欺取財犯罪之不確定故意及行為
    甚明。綜上，本件事證已臻明確，被告犯行堪予認定。至於
    被告於本院審理時，提出行動電話通聯紀錄1 份，聲請函查
    上開不詳成年人與其聯絡時所使用門號0000000000號之申請
    人資料，惟此乃正犯身分或另有其他幫助犯之追查問題，應
    提供由檢警依法偵辦，洵與本案犯罪事實之成立與否欠缺直
    接關聯，因認無於本案調查之必要，附此敘明。
二、按幫助犯之成立，行為人主觀上須有幫助故意，客觀上須有
    幫助行為，意即對於犯罪與正犯有共同之認識，而以幫助之
    意思，對於正犯資以助力，而未參與實施犯罪之行為者而言
    （最高法院75年度台上字第1509號、88年度台上字第1270號
    判決意旨參照）。本件被告將上開帳戶之存摺、金融卡、密
    碼交付予不詳成年人使用，供該不詳成年人及其同夥作為實
    行詐欺取財犯罪之取款工具，顯係基於幫助他人實行詐欺取
    財犯罪之意思，且所為提供金融帳戶之行為，亦屬刑法詐欺
    取財罪構成要件以外之行為，是核被告所為，係犯刑法第30
    條第1 項前段、第339 條第1 項之幫助詐欺取財罪。被告係
    幫助他人犯罪，依刑法第30條第2 項規定減輕其刑。被告以
    一個提供帳戶行為，交付一個金融帳戶給某不詳成年人使用
    ，嗣該不詳成年人及其同夥藉以對數被害人實行詐欺取財犯
    行，侵害數個財產法益，為同種想像競合犯，應依刑法第55
    條規定，論以一罪。又被告前因恐嚇取財案件，經本院以95
    年度易字第668 號判處有期徒刑4 月確定，已於96年1 月16
    日易科罰金執行完畢等情，有臺灣高等法院被告前案紀錄表
    可考，其於有期徒刑執行完畢後5 年以內，故意再犯本件有
    期徒刑以上之罪，為累犯，應依刑法第47條第1 項規定加重
    其刑。其兼有刑之加重及減輕事由，依法先加後減之。爰審
    酌被告任意提供金融帳戶給不詳之人使用，所為已影響社會
    正常交易安全，增加被害人尋求救濟之困難，並使犯罪之追
    查趨於複雜，兼衡其犯罪之動機、目的、手段、造成告訴人
    之損害程度暨於本院審理時坦承犯行、態度尚佳，惟因個人
    經濟狀況欠佳，無力與告訴人成立和解等一切情狀，量處如
    主文所示之刑，並諭知如易科罰金之折算標準，以資懲儆。
據上論斷，應依刑事訴訟法第273 條之1 第1 項、第299 條第1
項前段，刑法第30條第1 項前段、第2 項、第339 條第1 項、第
55條、第47條第1 項、第41條第1 項前段，刑法施行法第1 條之
1 第1 項、第2 項前段，判決如主文。
本案經檢察官陳旭華到庭執行職務。
中    華    民    國    99    年    9     月    29    日
                  刑事第九庭    法  官  朱嘉川
以上正本證明與原本無異。
如不服本判決應於收受送達後10日內向本院提出上訴書狀，並應
敘述具體理由；其未敘述上訴理由者，應於上訴期間屆滿後20日
內向本院補提理由書（均須按他造當事人之人數附繕本）「切勿
逕送上級法院」。
                                書記官  陳聖儒
中    華    民    國    99    年    9     月    29    日
附錄本案論罪科刑法條：
中華民國刑法第339條
意圖為自己或第三人不法之所有，以詐術使人將本人或第三人之
物交付者，處5 年以下有期徒刑、拘役或科或併科1 千元以下罰
金。
以前項方法得財產上不法之利益或使第三人得之者，亦同。
前二項之未遂犯罰之。

司法院資訊處製作；財團法人民間司法改革基金會備份。
